【裁判字號】    96,上訴,2845
【裁判日期】    970205
【裁判案由】    違反毒品危害防制條例
【裁判全文】
臺灣高等法院臺中分院刑事判決        96年度上訴字第2845號
上  訴  人  臺灣彰化地方法院檢察署檢察官
被      告  甲○○
                    （現另案於臺灣臺中女子監獄執行中）
指定辯護人  本院公設辯護人  乙○○
上列上訴人因被告違反毒品危害防制條例案件，不服臺灣彰化地
方法院96年度訴字第1095號中華民國96年9月28日第一審判決（
起訴案號：臺灣彰化地方法院檢察署96年度偵字第5012號），提
起上訴，本院判決如下：
    主  文
上訴駁回。
    理  由
一、公訴意旨略以：被告甲○○明知「安非他命」係屬毒品危害
    防制條例第2條第2項第2款所列管之第二級毒品，不得非法
    持有、販賣，仍基於反覆實施販賣第二級毒品安非他命以牟
    利之概括犯意，自民國（下同）95年農曆過年後某日起，至
    95年4月27日止，在彰化縣田尾鄉○○路120巷23號，連續販
    賣安非他命予鄭子江，次數3次，交易金額分別為新臺幣（
    下同）2000元、6000元及6000元（6000元之重量均為半錢）
    。嗣經臺灣彰化地方法院檢察署檢察官指揮行政院海岸巡防
    署海岸巡防總局中部地區巡防局彰化機動查緝隊實施通訊監
    察，循線查獲上情。因認被告甲○○涉有毒品危害防制條例
    第4條第2項販賣第二級毒品之罪嫌云云。
二、按犯罪事實應依證認定之，無證據不得認定犯罪事實；又不
    能證明被告犯罪者，應諭知無罪之判決，刑事訴訟法第154
    條第2項、第301條第1項前段分別定有明文。次按事實之認
    定，應憑證據，如未能發現相當證據，或證據不足以證明，
    自不能以推測或擬制之方法以為裁判基礎；又認定不利於被
    告之事實，須依積極證據，苟積極證據不足為不利於被告事
    實之認定時，即應為有利於被告之認定，更不必有何有利之
    證據（最高法院30年上字第816號、40年臺上字第86號判例
    參照）。另刑事訴訟法第161條已於91年2月8日修正公布，
    其第1項規定：檢察官就被告犯罪事實，應負舉證責任，並
    指出證明之方法。因此，檢察官對於起訴之犯罪事實，應負
    提出證據及說服之實質舉證責任。倘其所提出之證據，不足
    為被告有罪之積極證明，或其指出證明之方法，無從說服法
    院以形成被告有罪之心證，基於無罪推定之原則，自應為被
    告無罪判決之諭知（最高法院92年臺上字第128號判例參照
    ）。
三、公訴人認被告涉犯毒品危害防制條例第4條第2項販賣第二級
    毒品之罪嫌，無非係以(一)被告於偵訊中之供述。(二)證人鄭子
    江於警詢及歷次偵查中之證述、指認犯罪嫌疑人紀錄表、彰
    化縣田尾鄉○○路120巷23號現場搜索照片6張、汽車車籍資
    料1份。(三)行政院海岸巡防署中部地區巡防局彰化機動查緝
    隊偵查報告書、通訊監察譯文表各6份及通訊監察錄音光碟1
    份。(四)臺灣彰化地方法院檢察署95年度聲監字第171號卷宗
    ，95年監續字第204、116、85、176、338號卷宗，96年度聲
    監續字第74、12、628、569、446、515、137號卷宗，96年
    度監報字第7、359、331、292、269、26、64號卷宗等，為
    其論據。惟訊據被告甲○○固坦承認識證人鄭子江之事實不
    諱，但矢口否認有販賣第二級毒品之犯行，辯稱：伊雖曾與
    證人鄭子江聯絡，但已忘記證人鄭子江於95年4月間有無以0
    0000000000號行動電話與伊聯絡，伊並未販賣第二級毒品安
    非他命予鄭子江云云。經查：
  (一)證人鄭子江於警詢中、偵查中之證詞，與檢察官之公訴事實
    不相符：
  1.按證人之陳述，如有前後不符，或相互歧異時，究竟何者為
    可採，法院仍得本其自由心證予以斟酌。本案起訴事實指稱
    ：被告於「95年農曆過年後某日起，至95年4月27日止」連
    續販賣3次毒品給鄭子江云云。然查證人鄭子江於95年12
    月5日警詢時陳稱：「我大約向『嫂子』購買過3次安非他命
    ，正確時間我不記得，大約在今年（95）年7月至8月間」等
    語（見96他字第51號偵查卷第13頁）；於95年12月5日檢
    察官偵訊中結證稱：「我於95年7、8月間開始跟『嫂仔』購
    買安非他命」等語（見96他字第51號偵查卷第19頁），核均
    與檢察官起訴之販毒時間並不吻合。
  2.檢察官引用通訊監察譯文表6份，資為證人鄭子江向被告購
    買毒品之證據，且起訴事實指稱被告「在彰化縣田尾鄉○○
    路120巷23號，連續販賣安非他命予鄭子江」云云。然檢察
    官引用之6通監聽譯文，被告當時所連結之基地台，均未在
    田尾鄉，而散在下列彰化縣境各處：
    ┌────────────────────────────┐
    │95年4月22日23時44分「鄭子江0000000000→甲○○」         │
    │甲○○連結之基地台位置：彰化縣員林鎮○○○街175號       │
    ├────────────────────────────┤
    │95年4月22日23時51分「鄭子江0000000000→甲○○」         │
    │甲○○連結之基地台位置：彰化縣員林鎮○○○街175號       │
    ├────────────────────────────┤
    │95年4月23日0時16分「鄭子江0000000000→甲○○」          │
    │甲○○連結之基地台位置：彰化縣員林鎮○○○街175號       │
    ├────────────────────────────┤
    │95年4月24日18時45分「甲○○→鄭子江0000000000」         │
    │甲○○連結之基地台位置：彰化縣北斗鎮○○里地○路400號   │
    ├────────────────────────────┤
    │95年4月24日20時54分「鄭子江0000000000→甲○○」         │
    │甲○○連結之基地台位置：彰化縣北斗鎮○○里地○路400號7樓│
    ├────────────────────────────┤
    │95年4月27日17時14分「鄭子江0000000000→甲○○」         │
    │甲○○連結之基地台位置：彰化縣永靖鄉東寧村浮圳710號3樓  │
    └────────────────────────────┘
    其中語意曖昧之95年4月24日20時54分監聽譯文，證人鄭子
    江問被告甲○○「我江仔啦！你現在有嗎？.. 我現在快到
    你那裡了」，被告甲○○說「不然你先過來啦」，而被告甲
    ○○當時人在北斗鎮，要求鄭子江先過來，應是到北斗鎮，
    但並非與證人鄭子江相約到彰化縣田尾鄉○○路120巷23號
    。是通訊監聽譯文，亦不能佐證是被告在彰化縣田尾鄉○○
    路120巷23號販賣安非他命之證據。
  3.上述95年4月27日以前之6通通訊監察譯文，內容並無談到「
    買2000元或6000元」「買查埔的」「買硬的」等之類常見毒
    品交易術語，僅有證人鄭子江說要過去找被告甲○○之內容
    ，並不能佐證是毒品交易之對話；又檢察官對被告甲○○
    0000000000號行動電話之監聽，第一次監聽時間自95年4月
    18日開始至95年5月16日（95監續字85號卷第48頁），後再
    延長多次，依序為95年5月16日至95年6月14日（95監續字第
    176號卷第2頁）；95年6月30日至95年7月28日（95年監續字
    第176號卷第47頁）；95年7月28日至95年8月25日（95年監
    續字第204號卷第1頁）；95年8月18日至95年9月15日（95聲
    監續字第446號卷第29頁）；95年9月15日至95年10月13日（
    95聲監續字第515號卷第2頁）；95年10月13日至95年11月10
    日（95聲監續字第569號卷第2頁）；95年11月10日至95年12
    月8日（95聲監續字第628號卷第13頁）；95年12月8日至96
    年1月5日（95聲監續字第628號卷第13頁）；96年1月8日至
    96年2月6日（96聲監續字第12號卷第37頁）；96年2月6日至
    96年3月5日（96聲監續字第74號卷第37頁）等，可證明最後
    監聽時間截至96年3月5日止，但在「95年7、8月間」，並未
    監聽到證人鄭子江與被告甲○○任何疑似購買毒品之曖昧電
    話，有彰化機動查緝隊通訊監察作業譯文摘要報告書影本在
    卷可稽，故亦無法證明被告甲○○於95年7、8月間有販賣安
    非他命予鄭子江之犯行。
  (二)至檢察官提出之彰化縣田尾鄉○○路120巷23號甲○○住處
    照片，以及拍得有人駕駛車牌號碼0280-MA號（證人鄭子江
    所有，有車籍資料可證）自小客車、及車牌號碼9H-9937號
    （莊朝淵之女莊惠茹所有）、9V-0960號（案外人張文卿所
    有）自小客車在屋外停放之照片（96偵字5012號偵查卷第4
    頁以下）乙節，充其量僅能證明證人鄭子江確實與被告甲○
    ○、案外人莊朝淵等人熟識，證人鄭子江到過被告甲○○上
    開住處而已；且該照片並無拍照之日期，並無法證明係上開
    時間（檢察官所指被告販賣安非他命之時間）所拍照，亦不
    能確定該次開車前往被告住處就是購買毒品。另原審當庭勘
    驗96年6月8日檢察官偵訊光碟，當日11時25分，檢察官詢問
    證人鄭子江確定買賣日期並告知相片是4月份所照，惟證人
    鄭子江並未回答，有勘驗筆錄足按（見原審卷第123頁），
    亦未能確定被告販賣安非他命之日期。是上開照片並無法資
    為不利於被告之證明。
  (三)證人鄭子江於原審審理中之供述亦未必可信：
  1.證人先後證述不一，可能是先前供述為真實，後來翻供為虛
    偽；也可能是先前供述虛偽，後來才坦白陳述；也可能先後
    所供述均屬虛偽不實。但究竟何者可採，仍應就其全盤供述
    之意旨，佐以卷內證據為綜合判斷，並依據經驗法則及論理
    法則，詳予剖析其供述異、同之情形。
  2.證人鄭子江於審理中幾次翻供：證人鄭子江曾於臺灣臺中
    地方法院96年度訴字第1060號毒品危害防制條例乙案96年5
    月30日審理時證稱：「我沒有向被告甲○○購買安非他命。
    我在偵查中所以會說於95年7、8月間開始跟『嫂子』購買安
    非他命，是因為海巡署借提我出去，叫我配合他們，要我回
    答說安非他命是跟『嫂子』購買的，所以偵查中，我才會說
    安非他命是跟『嫂子』購買的，當時只是為了配合海巡署，
    所以才會亂說，但是實際上，我並不是跟被告購買安非他命
    ，在庭被告年紀比我小，我也不曉得她先生係何人，我怎麼
    會叫她『嫂子』」等語（見96偵字5012號偵查卷第17頁至第
    18頁）。本案原審審理時檢察官曾請求勘驗96年6月8日檢
    察官偵訊光碟，用以證明證人鄭子江在偵訊中已坦承其於96
    年5月30日在臺中地方法院之上開陳述不實云云。然經原審
    審理時當庭勘驗上開光碟結果，證人鄭子江是向檢察官陳述
    ：「報告檢察官，上次有出庭一次台中高分院，但是我們要
    出台中高分院之前，她有跟我說，叫我不要隨便咬她」等語
    ，有勘驗筆錄足稽（見原審卷第123頁），而上開所謂「不
    要隨便咬她」，只是籠統的說明，可能是「不要誣陷他」或
    「不要供出事實」之意思，但並非陳述在臺中地方法院之供
    述不實。惟證人鄭子江於96年5月30日在臺中地方法院審理
    中證稱：「在庭被告年紀比我小，我也不曉得她先生係何人
    ，我怎麼會叫她『嫂子』」等語，則屬不實，蓋證人鄭子江
    於警詢時已坦承認識案外人莊朝淵，而被告係莊朝淵之前女
    友（業據證人莊朝淵證述在卷），是證人鄭子江稱呼莊朝淵
    之女友即被告為「嫂子」，並不足為奇，故其上述在96年5
    月30日台中地方法院審理中之供述，亦有瑕疵。
  3.證人鄭子江於本案原審審理時結證稱：「我在彰化地檢署及
    臺中地院所為關於被告有無販賣安非他命給我之陳述，均不
    是真的，是因為被告叫我幫她作鐵窗，欠我4500元，我向她
    要，她都不還我，我生氣，我才誣陷她」等語（見原審卷第
    124頁）。查證人鄭子江與被告在原審先後接受隔離訊問，
    就「被告委託鄭子江，在彰化縣田尾鄉○○路120巷23號住
    處，作曬衣架鐵工，金額4500元」之內容供述一致，但證人
    鄭子江若僅為區區4500元而誣陷被告販賣毒品，也未必是符
    合常情，故證人鄭子江於本案原審審理時之供述，也未必全
    然可採。
  4.但即使證人鄭子江於上開審理中供述均有瑕疵，也不能反面
    推論證人鄭子江於警偵訊中所述就是真實，因為證人鄭子江
    警偵訊中所述購毒時間反覆不一；且95年4月27日以前之通
    訊監察譯文，並未錄得何等重要交易對話；另被告當時連接
    之基地台，也不是在田尾鄉○○路附近，對話中證人鄭子江
    說要去拜訪被告，無法顯示是要到田尾鄉○○路120巷23號
    住處，此與公訴事實不相符，而有嚴重瑕疵存在。而證人鄭
    子江原先於警偵訊中說「95年7、8月間購毒」等語，經過檢
    察官實施監聽，並未發現證人鄭子江與被告於該段時間有任
    何疑似購買毒品之曖昧電話，無法證明被告於95年7、8月間
    有販賣安非他命予證人鄭子江，亦如前述。
  (四)檢察官另引用之「行政院海岸巡防署中部地區巡防局彰化機
    動查緝隊偵查報告書」乃調查員審判外之書面陳述，屬於典
    型傳聞證據，欠缺證據能力；又檢察官引用之「通訊監察錄
    音光碟1份」錄音時間為95年9月20日以後，與起訴之95年4
    月27日以前犯行不相吻合，欠缺關連性。又因為證人鄭子江
    與被告本來就認識，故「指認犯罪嫌疑人紀錄表」一張，並
    不能證明何等事項。
  (五)又被告於偵查時僅坦承其有向不詳姓名之人購買安非他命之
    事實，並未自白其有販賣安非他命之事實；另被告縱曾因販
    賣第一級毒品經本院另案判處有期徒刑12年2月在案（見本
    院卷第27頁），然亦不能據此即推定被告亦有上開販賣第二
    級毒品之犯行。
  (六)綜上所述，本案證據薄弱，不僅證人鄭子江先後說詞互相矛
    盾，且其先前警偵訊中說詞也與公訴事實不相吻合；通訊監
    察譯文並無重要內容；另被告與證人鄭子江從未否認本來就
    認識，故照片亦不能證明鄭子江該次前往就是為了購毒；此
    外復查無其他確切證據足以證明被告確有販賣第二級毒品安
    非他命予證人鄭子江之犯行，尚難以證人鄭子江前後互相矛
    盾之證詞，即資為不利於被告之認定，是其犯罪要屬不能證
    明。
五、原審調查後認被告之犯罪並不能證明而為無罪之判決，核無
    違誤。檢察官上訴意旨雖指稱證人鄭子江多次指證被告有販
    賣第二級毒品安非他命，且勘驗偵訊光碟時可以發現證人神
    色自若、態度輕鬆，顯見是完全基於自由意志而為證述，且
    並無支支吾吾之惶恐狀況，足徵其於警偵訊時指證之真實性
    相當高，至其於原審審理時證稱被告未販售第二級毒品安非
    他命，僅為迴護被告之詞，不足採信云云。惟查證人鄭子江
    於警偵訊中所稱「95年7、8月間購毒」等語，經過檢察官實
    施監聽，並未發現證人鄭子江與被告於該段時間有任何疑似
    購買毒品之曖昧電話，無法證明被告於95年7、8月間確有販
    賣安非他命予證人鄭子江之犯行，已如前述。至證人鄭子江
    之偵訊光碟勘驗結果，縱神色自若、態度輕鬆、並無支支吾
    吾之惶恐狀況云云，亦不能據此即推定被告確有販賣第二級
    毒品之犯行。是檢察官之上訴，並無理由，應予駁回。
六、據上論結，應依刑事訴訟法第368條，判決如主文。
本案經檢察官丙○○到庭執行職務。
中    華    民    國     97    年     2    月    5    日
            刑事第八庭  審判長法  官  羅  得  村
                              法  官  陳  宏  卿
                              法  官  劉  榮  服
上列正本證明與原本無異。
除檢察官得上訴外，餘不得上訴。
如不服本判決應於收受送達後十日內向本院提出上訴書狀，其未
敘述上訴之理由者並得於提起上訴後十日內向本院補提理由書（
均須按他造當事人之人數附繕本）。
                              書記官  周  巧  屏
中    華    民    國     97    年     2    月    5    日


司法院資訊處製作；財團法人民間司法改革基金會備份。
